臺灣苗栗地方法院民事裁定　　　　　　100年度事聲更字第1號
異　議　人　齊榮蘭
相　對　人　林振弘
上列當事人間聲請返還擔保金事件，異議人對於民國99年12月15
日本院司法事務官所為99年度司聲字第185 號裁定，提出異議，
經本院以100 年度事聲字第2 號裁定駁回異議後，異議人提起抗
告，再經臺灣高等法院臺中分院以100 年度抗字第176 號裁定廢
棄原裁定後發回本院，本院更為裁定如下：
    主  文
原裁定廢棄。
本院九十九年度存字第三三三號提存事件，異議人所提存之擔保
金新臺幣貳拾玖萬肆仟玖佰柒拾玖元，准予返還。
    理  由
一、按司法事務官處理事件所為之處分，與法院所為者有同一之
    效力；當事人對於司法事務官處理事件所為之終局處分，得
    於處分送達後十日之不變期間內，以書狀向司法事務官提出
    異議；司法事務官認前項異議有理由時，應另為適當之處分
    ；認異議為無理由者，應送請法院裁定之；法院認第一項之
    異議為有理由時，應為適當之裁定；認異議為無理由者，應
    以裁定駁回之；民事訴訟法第240 條之3 、第240 條之4 第
    1 、2 、3 項分別定有明文。本件異議人於本院司法事務官
    駁回其聲請返還擔保金之處分送達後10日內，以書狀表示不
    服而提出異議，經司法事務官認其異議無理由而送請本院裁
    定，嗣經本院以100 年度事聲字第2 號裁定駁回異議後，異
    議人提起抗告，再經臺灣高等法院臺中分院以100 年度抗字
    第176 號裁定廢棄原裁定後發回本院，核與上開法條規定相
    符，合先敘明。
二、本件異議意旨略以：異議人為停止本院97年度執字第2442號
    拆屋還地強制執行程序，對相對人提起本院99年度訴字第29
    6 號債務人異議之訴，並依本院99年度聲字第106 號民事裁
    定，提供新臺幣（下同）294,979 元為擔保金，復以本院99
    年度存字第333 號擔保提存事件提存後，獲准於上開債務人
    異議之訴事件判決確定、和解或撤回起訴前，暫時停止前開
    強制執行程序。惟上開拆屋還地強制執行事件，嗣經相對人
    具狀撤回執行，依民事訴訟法第263 條之規定，應視同未提
    起強制執行，是相對人自無受損害可言，而合於返還擔保金
    之規定。詎原裁定以上開強制執行事件既經執行法院停止執
    行行為，難謂相對人無受損害之虞，不得僅以相對人撤回強
    制執行，而遽認應供擔保之原因消滅，且異議人迄未催告相
    對人行使權利，復未能證明相對人同意返還等理由，駁回異
    議人之聲請；原裁定有違民事訴訟法第263 條之立法精神，
    為此聲明異議，請求廢棄原裁定，准予返還擔保金等語。
三、按返還擔保金，依民事訴訟法第106 條準用第104 條之規定
    ，有下列各款情形之一者，法院應依供擔保人之聲請，以裁
    定命返還其提存物或保證書：一應供擔保之原因消滅者；二
    供擔保人證明受擔保利益人同意返還者；三訴訟終結後供擔
    保人證明已定20日以上之期間，催告受擔保利益人行使權利
    而未行使，或法院依供擔保人之聲請，通知受擔保利益人於
    一定期間內行使權利並向法院為行使權利之證明而未證明者
    。
四、經查：異議人為停止本院97年度執字第2442號拆屋還地強制
    執行程序，對相對人提起本院99年度訴字第296 號債務人異
    議之訴，並依本院99年度聲字第106 號民事裁定，提供294,
    979 元為擔保，並以本院99年度存字第333 號擔保提存事件
    提存後，獲准於上開債務人異議之訴事件判決確定、和解或
    撤回起訴前，暫時停止前開強制執行程序；嗣後相對人於99
    年9 月20日撤回上開強制執行程序，而異議人亦撤回前開債
    務人異議之訴。相對人既撤回強制執行程序，應視同未聲請
    強制執行，堪認相對人並未受有損害，異議人為停止強制執
    行程序而供擔保之原因，亦已消滅，得依民事訴訟法第106
    條準用第104 條第1 項第1 款之規定，聲請返還擔保金。原
    司法事務官之裁定，認異議人應先行催告相對人行使權利，
    或證明相對人同意返還，始可聲請返還擔保金，尚有未洽；
    異議人指摘原裁定不當，請求廢棄原裁定，為有理由。而異
    議人主張其提存之事實，業據其提出本院99年度聲字第106
    號民事裁定、99年度存字第333 號提存書影本各1 份為證，
    經核屬實，爰廢棄原司法事務官之裁定，准予返還異議人所
    提存之上開擔保金，並分別裁定如主文第1 、2 項所示。
五、依民事訴訟法第240 條之4 第3 項，裁定如主文。
中    華    民    國   100    年    5     月    31    日
                  民事庭法  官  邱光吾
以上正本係照原本作成。
如不服本裁定應於送達後10日內向本院提出抗告狀，並繳納抗告
費新臺幣1,000元。
                        書記官  孔秀蓮
中    華    民    國   100    年    6     月    2     日